臺灣花蓮地方法院刑事判決　　　　　　　　　　　　　九十一年度訴緝字第一七號
　　公　訴　人　臺灣花蓮地方法院檢察署檢察官
　　被　　　告　丁○○
　　指定辯護人　本院公設辯護人　乙○
右列被告因殺人未遂等案件，經檢察官提起公訴（八十九年度偵字第二七八二號），
本院判決如左：
    主  文
丁○○連續傷害人之身體，處有期徒刑壹年。又服用酒類，不能安全駕駛動力交通工
具而駕駛，處罰金壹萬貳仟元，如易服勞役，以參佰元折算壹日。
被訴恐嚇取財未遂部分，無罪。
    事  實
一、丁○○於民國八十九年八月二十七日上午七時許，在不詳處所喝酒後，已達不能
    安全駕駛汽車之際，猶駕駛Ｊ六－五七三號自用小貨車沿台九線公路由北往南行
    駛，於同日上午八時三十分許，至丙○○所經營、位於花蓮縣秀林鄉和平村和仁
    二十五號住處前之檳榔攤，因不滿丙○○要伊交出所帶走之小狗，兩人遂發生口
角，丁○○竟基於傷害人身體之概括犯意，在上址內出手毆打丙○○，丙○○高
    聲呼救，經其夫庚○○加以阻止，丁○○亦對庚○○拳打腳踢，並持屋內之鐵椅
    予以毆打，使庚○○受有頭部外傷併腦震盪、右眼鈍傷併結膜下出血、左胸挫傷
    併瘀血、左前臂多處擦傷、左膝擦傷之傷害。庚○○受傷後，丁○○又徒手毆打
    丙○○，嗣見丙○○受傷逃至檳榔攤內，竟未罷手，以倒車衝撞檳榔攤之方式傷
    害丙○○，致檳榔攤毀損，丙○○則受有頭部外傷併左顳部挫傷、左臀部、左膝
    擦傷、左上臂瘀青、挫傷、左胸部挫傷之傷害。嗣丁○○見警察至現場時，乃駕
    駛上開車輛車往台九線公路北上方向逃逸，不慎擦撞戊○○、辛○○所駕駛之汽
    車，所倖無人受傷。丁○○於同日上午九時四十五分許，在該公路一三六公里八
    百公尺處被警攔獲，測試其呼氣所含酒精度為每公升零點五九毫克。
二、案經丙○○、庚○○訴由花蓮縣警察局新城分局報請臺灣花蓮地方法院檢察署檢
    察官偵查起訴。
    理  由
壹、有罪部分：
一、訊據被告丁○○對上開酒後駕車之公共危險犯行均坦承不諱，其就傷害部分，固
    坦承有毆打告訴人丙○○、庚○○等犯行，然另辯稱：係因庚○○先出手打伊，
  罵伊為何牽他的狗，後來丙○○也打伊，伊才出拳毆打，伊聽到警車來了，想要
    逃走，因該處狹窄要倒車才能離開，嗣倒車一次不慎撞及檳榔攤，不知道丙○○
    在裡面云云。經查，被告丁○○毆打告訴人丙○○、庚○○之犯行，業據告訴人
    二人指訴歷歷，核與證人甲○○於警訊、偵查及本院中所證述情節均相符，而被
    告尚不否認毆打告訴人二人，故此部分之事實應可認定，雖被告辯稱係因告訴人
    二人先毆打伊，伊才反毆告訴人云云，然被告亦無受任何傷勢，故其辯稱先遭毆
    打云云，顯不足採信。又被告係故意衝撞檳榔攤等情，業經其於本院初訊中自承
    ：「我被他們打很生氣，所以抓狂故意倒車撞檳榔攤」等語（見本院九十一年度
    訴緝字第一七號卷｛下簡稱本院Ｂ卷｝二一頁），且證人即花蓮縣警察局新城分
    局和仁派出所承辦警員己○○到庭證稱：檳榔攤大約有三、四個撞擊點，大約撞
    了三、四下，一般人看應該知道是車輛撞擊所致等語（見本院Ｂ卷第一二二頁）
    ，另證人甲○○亦證稱：被告有看到丙○○逃進檳榔攤內，他倒車約三、四次等
    詞（見本院九十年度訴字第一九號卷｛下簡稱本院Ａ卷｝第十七頁），堪認被告
    確見告訴人丙○○躲至檳榔攤時，以倒車衝撞方式為傷害犯行，其上開所辯應屬
    卸責之詞，不足採信。此外，另有診斷證明書三份、相片一冊、酒精濃度測試值
    、花蓮縣警察局舉發違反道路交通事件通知單、Ａ３類道路交通事故調查報告表
    各一份附卷可參，被告之犯行應堪認定。
二、核被告丁○○所為，係犯刑法第一百八十五條之三之公共危險罪、第二百七十七
    條第一項之傷害罪、第三百五十四條之毀損罪。公訴意旨認傷害罪部分應依殺人
    未遂罪處斷，尚有未恰（理由詳後敘），惟起訴事實相同，爰依法變更起訴法條
    ，併予敘明。被告所為數傷害行為，時間緊接，所犯罪名相同，顯係出於概括之
    犯意為之，為連續犯，爰依刑法第五十六條之規定以一罪論，並加重其刑。其所
    犯傷害罪與毀損罪間，有方法結果之牽連關係，為牽連犯，應從一重之傷害罪處
    斷。被告所犯公共危險罪與傷害罪，犯罪各別，罪名不同，應分論併罰。爰審酌
    被告之素行尚可，然因一時衝動思慮未週鑄成錯誤，實不可取，其犯罪手段兇惡
    ，犯罪後仍矯飾其詞，顯無悔悟之心，且告訴人等所受之損害非輕等一切情狀，
    量處如主文所示之刑，公共危險罪部分並諭知易服勞役之折算標準，以示懲儆。
三、公訴意旨雖以：被告毆打丙○○、庚○○後，復基於殺人之犯意，將丙○○拉至
    其汽車之後面，企圖倒車壓死丙○○，幸丙○○機警，立刻逃至檳榔檳內，被告
    發見丙○○躲在檳榔檳內，數次倒車衝撞檳榔攤，認被告係涉有刑法第二百七十
    一條第二項、第一項之殺人未遂等語，訊據被告堅決否認有殺人未遂犯行，辯稱
    ：未將丙○○拉到車後欲壓死她，伊衝撞檳榔攤時亦無殺人之犯意等語。經查，
    告訴人丙○○於警訊中先陳稱：「他即拉我頭髮把我拖到他的自小貨車前」（見
    警卷第十八頁），於偵查中則稱：「他把我拉頭髮拖到他的車那邊」（見偵查卷
    第二五頁反面），其於本院中先陳稱：「他把我拉到他車子後面，打算壓死我」
    （見本院Ａ卷第十三頁），嗣又改稱「拖到車子前面」（見本院Ｂ卷第六七頁）
    ，復又改以：「我先被拉到車子後面，不是前面」（見上開卷第六九頁），故告
    訴人丙○○上開指訴已反覆不一。依常理觀之，若屬其親身經歷之事，記憶應深
    刻難忘，所述應屬一致，然其對被被告拖至車子之前或後等情指訴不同，已屬可
    疑。而證人甲○○於庚○○遭毆打時即到場，業經證人甲○○證述在卷，然其歷
    次證詞均僅陳述被告毆打庚○○，嗣即開車衝撞檳榔攤，未見到被告將丙○○拉
    至車前或車後（見偵查卷第二六頁反面、本院Ａ卷第十六頁），是以既然證人甲○○係於庚○○遭毆打即到場，故以起訴書所載被告犯罪事實之先後時序觀之，
    甲○○應亦得以目睹被告將告訴人丙○○拉至車輛前後欲開車壓碾之舉，然甲○○之上開證詞均未提及，況告訴人此部分之指訴又有諸多瑕疵，故尚難認被告有
    壓碾告訴人丙○○之行為。至於被告雖有故意衝撞檳榔攤之行為，然檳榔攤係由
    木板搭建，此觀照片一冊在卷自明，因被告以倒車衝撞檳榔攤時，尚無發確知丙○○躲避之位置為何，又其衝撞致檳榔攤雖致毀損，然因木板壓在告訴人身上所
    造成之危害，客觀上尚不至對丙○○之性命造成致命之實害，被告縱與丙○○相
    處不睦但無深仇大恨，則被告所辯無殺人犯意，應堪採信。公訴人認被告係犯殺
    人未遂罪嫌，似有誤認。而此部分犯行，經本院認定該行為應屬傷害罪，已詳述
    如前，此部分起訴事實相同，依法已變更起訴法條，論以傷害罪，併予敘明。
貳、無罪部分：
一、公訴意旨略以：被告駕車至告訴人丙○○之檳榔攤時，基於意圖為自己不法所有
    之犯意，以告訴人丙○○檳榔攤之剪刀，恐嚇丙○○：「我要錢、錢拿出來，不
    拿出來就打死你」等語，因認被告另涉有刑法第三百四十六條第三項、第一項之
    恐嚇取財未遂罪嫌。
二、按犯罪事實應依證據認定之，無證據不得推定其犯罪事實。又不能證明被告犯罪
    者，應諭知無罪之判決。刑事訴訟法第一百五十四條、第三百零一條第一項分別
    定有明文。再按告訴人之告訴，係以使被告受刑事訴追為目的，是其陳述是否與
    事實相符，仍應調查其他證據以資審認（最高法院五十二年台上字第一三○○號
    判例參照）。又事實之認定，應憑證據，如未能發現相當證據，或證據不足以證
    明，自不能以推測或擬制之方法，為裁判基礎（最高法院四十年台上字第八六號
    判例參照）。再者，認定不利於被告之事實，須依積極證據，苟積極證據不足為
    不利於被告事實認定時，即應為有利於被告之認定，更不必有何有利之證據（最
    高法院三十年上字第八一六號判例）；而所謂「積極證據足以為不利被告事實之
    認定」係指據為訴訟上證明之全盤證據資料，在客觀上已達於通常一般之人均不
    致於有所懷疑，而得確信被告確曾犯罪之程度，若未達到此一程度，而有合理懷
    疑之存在時，即無從為有罪之認定（最高法院七十六年台上字第四九八六號判例
    ）。
三、訊據被告丁○○堅決否認上開犯行，辯稱：伊並無向丙○○要錢等語，公訴人就
    被告所涉恐嚇取財未遂罪嫌部分，除告訴人丙○○之單一指訴外，其餘均無任何
    事證足資證明，且依卷內事證查知，被告係因喜愛告訴人丙○○之小狗擅自抱走
    後，致雙方引發爭執，除此之外，被告實無向告訴人丙○○恐嚇取財之動機，況
    告訴人於警訊中陳稱：「丁○○開口就說我要錢，錢拿出來，你不拿出來我就打
    死你」等語（見警卷第十七頁），未提及被告持檳榔剪刀之事，而告訴人丙○○
    於偵查中陳稱：「當時我非常害怕，與他搶剪刀，搶了很久才搶下來」等詞（見
    偵查卷第二四頁反面），而於本院中陳述：「把剪刀搶下來，把剪刀放在旁邊」
    等語（見本院Ｂ卷第九八頁），是以，若告訴人真有與被告搶檳榔剪刀，搶很久
    才搶下等情，為何未受手掌之傷害，且證人己○○亦證稱至現場時未見到檳榔剪
    刀等語，故告訴人丙○○指訴稱被告持檳榔剪刀恐嚇取財等語，應嫌無據。又告
    訴人丙○○亦自承當時庚○○剛起床未聽見恐嚇話語等詞，故本件因查無其他積
    極、具體證據足資證明被告確有恐嚇取財未遂犯行，是以尚未能僅單憑告訴人之
    指訴，據以認被告有上開犯行，揆諸首揭說明，既無積極證據足證被告犯罪，依
    法應諭知無罪之判決，以免冤抑。
據上論斷，應依刑事訴訟法第二百九十九條第一項前段、第三百條、第三百零一條第
一項，刑法第五十六條、第一百八十五條之三、第二百七十七條第一項、第三百五十
四條、第五十五條、第四十二條第二項，罰金罰鍰提高標準條例第一條前段、第二條
，判決如主文。
本案經檢察官黃蘭雅到庭執行職務。
中      華      民      國    九十一    年      十      月    二十一    日
                              臺灣花蓮地方法院刑事庭
                                  法  官  鄭  培  麗
右正本證明與原本無異。
如對本判決不服，應於送達後十日內，向本院提出上訴狀。（應抄附繕本）告訴人或
被害人如對於本判決不服者，應具備理由請求檢察官上訴，其上訴期間之計算係以檢
察官收受判決正本之日期為準。
                                  法院書記官
中      華      民      國    九十一    年      十      月    二十二    日
附錄本判決論罪之法律條文：
刑法第一百八十五條之三：
服用毒品、麻醉藥品、酒類或其他相類之物，不能安全駕駛動力交通工具而駕駛者，
處一年以下有期徒刑、拘役或三萬元以下罰金。
刑法第二百七十七條第一項：
傷害人之身體或健康者，處三年以下有期徒刑，拘役或一千元以下罰金。
刑法第三百五十四條：
毀棄、損壞前二條以外之他人之物或致令不堪用，足以生損害於公眾或他人者，處二
年以下有期徒刑、拘役或五百元以下罰金。
